【裁判字號】    97,自緝,6
【裁判日期】    970430
【裁判案由】    詐欺
【裁判全文】
臺灣臺南地方法院刑事判決               97年度自緝字第6號
自  訴  人  乙○○
被      告  甲○○原名林皇勝.
上列被告因詐欺案件，經自訴人提起自訴，本院判決如下：
    主  文
甲○○無罪。
    理  由
一、自訴意旨略以：被告於八十九年七、八月間，邀自訴人投資
    操作基金為由，囑自訴人提供新臺幣二百萬元，保證有十倍
    以上之利潤。如自訴人不願投資，可以借供被告運用，半年
    後將如數奉還。自訴人基於朋友情誼，乃不疑有他，只接受
    其親簽之九十年一月三十日到期之支票一紙，以為憑證。詎
    於票期將屆時，被告卻要求自訴人暫緩提示，嗣於九十四年
    四月間，又以一時還不出來為由，提供第三人林海添所有臺
    南市○區○○段四四二號土地一筆，謂可以設定抵押，俾保
    障自訴人之二百萬元債權，以取信於自訴人。惟經查證上開
    土地，早於八十年間，就已設定抵押權壹仟二百萬元給第三
    人，八十九年四月間，又設定五百萬元，是以無任何價值可
    言，有土地謄本可稽。至此，自訴人始知受騙。自訴人因氣
    不過，乃告知被告，擬追究其詐欺刑責，被告卻又百般哀求
    並答應自九十年八月起，於每月二十五日各攤還五萬元，以
    敷衍自訴人，但是食言，迄今分文未還，因認被告涉犯刑法
    第三百三十九條第一項之詐欺罪嫌云云。
二、犯罪事實應依證據認定之，無證據不得認定犯罪事實。不能
    證明被告犯罪者，應諭知無罪之判決，刑事訴訟法第一百五
    十四條第二項、第三百零一條第一項分別定有明文。另關於
    刑事訴訟法第一百六十一條第一項檢察官應負實質舉證責任
    之規定，於自訴程序之自訴人同有適用（最高法院九十一年
    度第四次刑事庭會議決議參照）。又事實之認定，應憑證據
    ，如未能發現相當證據，或證據不足以證明，自不能以推測
    或擬制之方法，為裁判基礎，（此亦有最高法院四十年臺上
    字第八十六號判例可資參照）。
三、本件自訴人自訴被告涉犯詐欺罪嫌，無非以被告向自訴人借
    貸二百萬元，並交付被告親簽支票一紙以擔保債權，詎支票
    屆期未獲付款，被告所提供第三人林海添所有土地一筆亦不
    足為債權之擔保，嗣被告同意每月分期攤還債務，自訴人亦
    未獲清償等作為主要論據。訊據被告對於其向自訴人借貸二
    百萬元，並交付被告親簽支票一紙以擔保債權，支票屆期未
    獲付款，被告所提供第三人林海添所有土地一筆亦不足為債
    權之擔保等事實固均坦承，此部分並有支票、退票理由單及
    土地登記簿謄本各一份在卷可稽，應堪信為真實。惟被告堅
    決否認有何詐欺之犯行及犯意，辯稱：當時我與案外人陳明
    雄一起向自訴人借二百萬元投資，是單純借款等語。是本件
    主要應予究明之爭點，即在於被告所為，是否意圖為自己不
    法之所有，以詐術使自訴人交付新臺幣二百萬？即是否該當
    於刑法第三百三十九條之詐欺取財罪之構成要件？
四、按刑法第三百三十九條第一項詐欺取財罪之成立，以行為人
    意圖為自己不法之所有，以詐術使人將本人或第三人之物交
    付為要件。所謂以詐術使人交付，必須被詐欺人因其詐術而
    陷於錯誤，若其所用方法，不能認為詐術，亦不致使人陷於
    錯誤，即不構成該罪（此最高法院四十六年臺上字第二六○
    號著有判例可資參照）。而民事債權債務當事人間，若有未
    依債務本旨履行給付之情形，在一般社會經驗而言，多所原
    因，縱係因可歸責於債務人之事由而有債務不履行情事，倘
    無積極證據足以證明債務人自始蓄意以此施詐，自不得僅以
    債務人單純債務不履行之狀態，遽而推定其自始即有不法所
    有之意圖而施用詐術。經查：自訴人於本院言詞辯論時到庭
    陳述：二百萬元是單純的借款等語（見本院審判筆錄第八頁
    ），佐以被告確曾簽發到期日為九十年一月三十日期之支票
    一紙供自訴人擔保債權，則自訴人對於被告借貸當時之經濟
    信用情形即應自負風險，自難認被告於貸得金錢之際，即有
    何意圖為自己不法所有之詐欺犯意存在。且本件除上開兩造
    所不爭執之事實外，核閱全卷，自訴人並未提出任何足認被
    告有施用詐術並使自訴人陷於錯誤而交付財物之其他積極具
    體事證以供調查，自難僅憑自訴人上開之片面指訴，即遽採
    為不利於被告之認定。
五、綜上所述，本件被告向自訴人貸得金錢後，縱因經濟困難無
    法還款，依現有事證僅能證明自訴人與被告間確有因借貸關
    係而產生之民事債權債務糾葛，然此部分業經自訴人與被告
    和解，有和解書一份在卷可稽，本案客觀上尚不足以證明被
    告有何積極施用詐術，致自訴人陷於錯誤而交付財物之詐欺
    犯行，亦無任何事證足認被告在借款之際，自始即存有不法
    所有之詐欺犯意，此外，復查無其他積極證據足認被告有何
    詐欺之犯行及犯意，則被告被訴詐欺犯罪尚屬不能證明，依
    前開法律規定及判例意旨，依法自應為無罪之諭知。
六、據上論結，依刑事訴訟法第三百四十三條、第三百零一條第
    一項，判決如主文。
中    華    民    國    97    年    4     月    30    日
                  刑事第六庭  審判長法  官  張瑛宗
                                    法  官  包梅真
                                    法  官  黃莉莉
以上正本證明與原本無異。
如不服本判決應於收受本判決後十日內向本院提出上訴書狀，並
應敘述具體理由。如未敘述上訴理由者，應於上訴期間屆滿後二
十日內向本院補提理由書狀（均須按他造當事人之人數附繕本）
「切勿逕送上級法院」。
                                    書記官  許哲萍
中    華    民    國    97    年    5     月    1    日


司法院資訊處製作；財團法人民間司法改革基金會備份。
